【裁判字號】    94,訴,1704
【裁判日期】    950822
【裁判案由】    給付貨款
【裁判全文】
臺灣臺中地方法院民事判決  94年度訴字第1704號
    原      告  勝羿國際事業有限公司
    法定代理人  丙○○
    訴訟代理人  朱元宏律師
    複  代理人  張志隆律師
    被      告  乙○○○○○○.
    訴訟代理人  林基豐律師
上列當事人間請求給付貨款事件，本院於民國95年8月8日言詞辯
論終結，判決如下：
    主      文
被告應給付原告新臺幣貳萬肆仟捌佰陸拾捌元，及自民國94年7
月29日起至清償日止，按週年利率5%計算之利息。
原告其餘之訴駁回。
訴訟費用由被告負擔2%，餘由原告負擔。
本判決第1項得為假執行。
原告其餘假執行之聲請駁回。
    事實及理由
壹、原告主張：一、兩造於民國（下同）89年7月1日簽訂經銷合
    約，約定由原告提供產品，授權被告在台南、高雄、屏東等
    地區代理銷售；每月25日為已交付貨款之結清日，被告得以
    3個月內期票結清貨款，如以現金結清，原告得回扣5%給予
    被告；每3個月結算1次貨款，超出部份另開2個月期票結清
    。二、嗣經雙方會算結果，被告尚積欠原告貨款共新台幣（
    下同）1, 275,820元，迭經催討，均未獲置理，爰依系爭經
    銷合約請求被告給付前開金額及其法定利息。三、對被告抗
    辯之陳述：（一）系爭退貨單並未經原告簽認，否認其內容
    之真正。貨運行固曾運送東西至原告處，但無法證明原告已
    收受被告所指之物品，被告應負舉證之責任。至證人鄭淑如
    之證詞並不可採，蓋其未於被告所提明細表簽名，有違一般
    商業習慣。（二）經銷合約書約定以產品牌價22%供被告銷
    售之事實不爭執，但原告所請求之系爭金額係按照牌價計算
    後之結果。（三）被告自89年10月26日起至92年1月25日止
    ，向原告進貨以市價計算共35,176,727元，被告已給付6,00
    0,000元，亦應還原為市價27,272,727元計算，故被告尚積
    欠原告市價7,904,000元，該金筆金額之牌價依市價22%計算
    後，應為1,738,880元，另再扣除原告贈與被告之貨品463,0
    60元，被告尚積欠原告貨款1, 275,820元等語。並聲明：（
    一）被告應給付原告1,275,820元，及自起訴狀繕本送達翌
    日即94年7月29日起至清償日止，按週年利率5%計算之利息
    。（二）訴訟費用由被告負擔。（三）願供擔保，請准宣告
    假執行。
貳、被告則以：一、系爭經銷合約屬代銷產品之性質，並非買賣
    契約。亦即，原告將產品置於被告處，嗣被告賣出後再核算
    貨款；若未售出，則被告得將產品退還原告。且兩造核算貨
    款，係應以產品牌價之22%計算。二、系爭應收帳款簡要表
    固記載貨款共1,275,820元，然被告於其上簽名之真意係按
    前開約定即該金額之22%計算付款。此由兩造自88年起往來
    與退貨均以市價表示，但實際付款均以22%計算付款可知。
    故原告得請求被告給付之貨款，應僅為280,680元。否認原
    告所請求之金額係按牌價計算，實際上係按市價請求。三、
    又依原告所提91年12月27日應收帳款簡要表所示，被告應支
    付原告1,738,880元，惟此係原告未將被告於91年12月3日退
    貨（被證2、被證3）之463,060元扣除，被告於93年1月15日
    將前開退貨金額後之正確金額1,275,820元，回傳予原告，
    原告並無異議。實則原告於91年底表示不讓被告繼續代銷，
    並要求被告退還貨品，被告遂將貨品交寄新竹貨運公司陸續
    退還予原告。除前開退貨外，被告又在92年1月28日退貨共1
    ,162,780 元（被證2、被證3之92年1月28日託運單），依前
    開約定之22%計算，為255,812元。則扣除此部分金額後，原
    告得請求被告給付之貨款應為24,868元（計算方式為：280,
    680-255,812= 24,868），此部分被告願意給付，即對該部
    分之請求權（含其法定利息）認諾。至原告之其餘請求，自
    無理由等語，資為抗辯。並聲明：（一）原告之訴逾24,868
    元之部分及假執行之聲請均駁回。（二）訴訟費用由原告負
    擔。
參、兩造不爭之事實
一、兩造於89年7月1日簽訂經銷合約，約定由原告提供產品，授
    權被告在台南、高雄、屏東等地區代理銷售；每月25日為已
    交付貨款之結清日，被告得以3個月內期票結清貨款，如以
    現金結清，原告得回扣5%給予被告；每3個月結算1次貨款，
    超出部份另開2個月期票結清。
二、被告於94年7月28日收受本件起訴狀繕本。
三、系爭經銷合約屬代銷產品之性質，並非買賣契約。亦即，原
    告將產品置於被告處，俟被告賣出後再核算貨款；若未售出
    ，則被告得將產品退還原告。
肆、得心證之理由
一、查前開兩造不爭之事實，既為兩造所不爭，並有經銷合約書
    、本院送達證書在卷可證，自堪信為真實。
二、按債權人基於債之關係得向債務人請求給付，民法第199條
    第1項定有明文。次按給付有確定期限者，債務人自期限屆
    滿時起，負遲延責任；遲延之債務，以支付金錢為標的者，
    債權人得請求依法定利率計算之遲延利息，民法第229條第1
    項、第233條第1項前段分別定有明文。而應付利息之債務，
    其利率未經約定，亦無法律可據者，週年利率為5%，民法第
    203條亦有規定。另按當事人於言詞辯論時為訴訟標的之捨
    棄或認諾者，應本於其捨棄或認諾為該當事人敗訴之判決，
    民事訴訟法第384條定有明文。又按請求履行債務之訴，除
    被告自認原告所主張債權發生原因之事實外，應先由原告就
    其主張此項事實，負舉證之責任，必須證明其為真實後，被
    告於其抗辯事實，始應負證明之責任，此為舉證責任分擔之
    原則（最高法院43年度台上字第377號判例要旨參照）。復
    按主張法律關係變更或消滅者，應就該事實負舉證之責任。
    查：
（一）被告就原告前開請求於言詞辯論期日表明願意於24,868元
      及其法定利息之範圍為內如數給付，則被告顯已就系爭訴
      訟標的為認諾，依前開說明，本院自應於前開範圍內為被
      告敗訴之判決。
（二）原告主張被告尚積欠其貨款1,275,820元，係以系爭應收
      帳款簡要表之記載為據，然受僱於原告之證人甲○○結證
      稱帳單中所列均係市價，亦即尚未打折之價格，市價與牌
      價價格均係一樣等語明確（見本院95年5月11日言詞辯論
      筆錄）；則系爭帳單即應收帳款簡要表之貨款1,275,820
      元記載，應係市價（即牌價）堪以認定。而兩造核算貨款
      ，係以產品牌價之22%計算，亦為兩造所不爭，並有被告
      所提之經銷合約書在卷可證，亦堪信為真實。則前開貨款
      1,275,820元以市價（即牌價）之22%計算後，為280,680
      元屬被告積欠原告之系爭貨款，亦可認定。
（二）被告主張其退貨予原告共1,162,780元，依前開約定之22%
      計算後為255,812元之事實，業據其提出退貨單、新竹貨
      運託運單為證，並經受僱於被告之證人鄭淑如結證稱：系
      爭92年1月28日、91年12月3日退貨予原告之寄賣品，係其
      與王嘉毅共同處理，由其盤點後裝箱，並打電話請新竹貨
      運前來收貨，箱子中之貨品均係寄賣品，並無贈品；被告
      所提之退貨單中，P1至P7指的是92年1月28日退予原告之
      寄賣品等語明確（見本院94年11月24日言詞辯論筆錄），
      核與證人陳美容、甲○○結證稱曾分別收到貨運公司所交
      付之箱子，並於貨運簽收單、託運單簽名等語相符，自堪
      信為真實。至黃小娟雖結證稱其受僱於原告擔任教育總監
      工作，陳美容曾轉交被告所託運之貨品1箱，其中有贈品
      ，有已過期之寄賣貨品，數量已忘，其已無法求證等語（
      見本院94年11月24日言詞辯論筆錄）；及證人甲○○結證
      稱其收到後未開箱即交予主管黃小娟處理，據主管告知有
      部分係贈品不能退貨，可退貨部分即依黃小娟所交付之明
      細繕打退貨單，並郵寄1份予被告，退錢金額其並不清楚
      等語（見本院95年1月10日言詞辯論筆錄），然或不足為
      有利原告之認定或與前開事證不符，自不可取。
（三）故被告原積欠原告貨款280,680元，扣除前開退貨之255,8
      12元後，被告尚應給付原告貨款共24,868元。此即為前開
      被告認諾原告請求之部分。
三、綜上所述，原告依系爭經銷合約之法律關係，請求被告給付
    24,868元，及自起訴狀繕本送達翌日即94年7月29日起至清
    償日止，按週年利率5%計算之利息，為有理由，應予准許；
    至逾此部分之其餘請求，則均無理由，應予駁回。
四、末按本於被告認諾之判決，法院應依職權宣告假執行，民事
    訴訟法第389條第1項第1款定有明文。查本件依被告之認諾
    而為原告勝訴之判決部分，依前開規定，本院自應就前開部
    分之判決依職權宣告假執行。至原告敗訴部分，其假執行之
    聲請，亦失所附麗，應予駁回，併此敘明。
五、本件事證已臻明確，兩造所為之其他主張，陳述並所提之證
    據，經審酌後，認均與本件之結論無礙，不再一一論述，併
    予敘明。
伍、據上論結：本件原告之訴，為一部有理由，一部無理由，爰
    依民事訴訟法第79條、第384條、第389條第1項第1款，判決
    如主文。
中    華    民    國     95    年    8    月    22    日
                  民事第三庭    法  官  陳卿和
正本係照原本作成。
如對本判決上訴，須於判決送達後20日內向本院提出上訴狀。
中    華    民    國     95    年    8    月    22    日
                                書記官  葉泰濃


司法院資訊處製作；財團法人民間司法改革基金會備份。
